臺北高等行政法院判決　　　　　　　　　　　　　　　九十年度訴字第四九五四號
　　　　　　　　　　　　　　　.
　　原　　　告　皇家可口股份有限公司
　　代　表　人　甲○○董事長.
　　訴訟代理人　丙○○
　　被　　　告　經濟部智慧財產局
　　代　表　人　陳明邦（局長）
　　訴訟代理人　丁○○
　　參　加　人　乙○○
右當事人間因商標異議事件，原告不服經濟部中華民國九十年五月十七日經（九○）
訴字第○九○○六三一○四六○號訴願決定，提起行政訴訟，並經本院裁定命參加人
獨立參加本件被告之訴訟。本院判決如左：
    主  文
原告之訴駁回。
訴訟費用由原告負擔。
    事  實
緣參加人於民國（以下同）八十八年四月二十七日以「查老爹 CHARLIE DADDY」商標
（以下簡稱系爭商標，如附圖一），指定使用於當時商標法施行細則第四十九條所定
商品及服務分類表第三十類之土司、蛋糕、三明治、麵包、冰、冰淇淋等商品，向被
告申請註冊，經被告准列為審定第八九四八六七號商標。嗣原告以該審定商標有違商
標法第三十七條第十二款之規定，並檢具註冊第四八○○二六號「杜老爹」商標（以
下簡稱據以異議商標，如附圖二）為證據，對之提起異議，經被告審查，以九十年二
月一日中台異字第八九○七五五號商標異議審定書為異議不成立之處分。原告不服，
提起訴願，遭駁回後，遂向本院提起行政訴訟，並經本院裁定命參加人獨立參加本件
被告之訴訟。茲摘敘兩造及參加人之訴辯意旨如左：
甲、原告方面：
一、聲明：求為判決訴願決定及原處分均撤銷。
二、陳述：
１、按被告及訴願決定機關認定原告之據以異議商標與系爭商標不構成近似之理由，
    無非以「杜老爹」與「查老爹」的「杜」與「查」二字讀音及觀念上相差甚遠，
    且又有外文「CHARLIE DADDY」可資區別，惟查：
(1)、依商標法第三十七條第十二款所規定：商標圖樣「相同或近似於他人同一商品或
    類似商品之註冊商標者」，不得申請註冊；所謂商標之近似，係指具有普通知識
    經驗之商品購買人，於購買時施以普通所用之注意，猶不免有混同誤認之虞者而
    言，故將二商標並置一處細為比對雖有差別，而異時異地分別視察，足認具有普
    通知識經驗之商品購買人，於購買時施以普通所用之注意，猶有混同誤認之虞者
    ，仍不得謂非近似，此觀諸最高法院二十一年上字第一○七三號判例即明。
(2)、次依前經濟部中央標準局八十五年九月編印之商標手冊中亦明白表示，商標近似
    與否，應「隔離觀察」，以為判定之標準，縱令兩商標對照比較，能見其差別，
    然異時異地各別觀察，則不易見者，仍不能不謂為近似，且依其於手冊中第四十
    四頁對商標近似態樣所舉例部分：「香朵兒」與「香奈兒CHANEL」中文文字多數
    相同，有混同誤認之虞為近似商標；而「愛富力」與「香富力」亦為近似商標，
    以此原則，「杜老爹」與「查老爹 CHARLIE DADDY」亦應為近似之認定。而手冊
    內審查要點提及：對商標圖樣近似與否，應考量商標所使用商品之價格、體積、
    特性等對於購買人之注意力的影響，如：一般消費者對價格低廉商品之注意力較
    低，較易混淆，而本件系爭商標所指定使用之商品與原告使用「杜老爹」商標，
    主要係為冰淇淋等商品，應屬易被消費者混淆誤認的類型。
(3)、另判斷商標是否有混同誤認之虞，應就其各主要部分隔離觀察。且凡商標在外觀
    、讀音或觀念上，有一足以產生混同誤認之虞者，即屬近似之商標。
(4)、本件原告之據以異議商標為中文「杜老爹」，而系爭商標可隔離為中文部分「查
    老爹」及英文部分「CHARLIE DADDY」 ，兩者間之中文主要部分「老爹」二字完
    全相同，另二者之第一個字又都皆為木字部首，且其字形亦相同，如將兩商標在
    異地隔離觀察，均有讓一般消費者產生混同誤認之虞，顯已構成近似，雖原異議
    審定書認定尚有外文部分「CHARLIE DADDY」 可資區別，惟判定二商標構成近似
    與否，應就其標章的主要部分異時異地隔離觀察，客觀上有使一般消費者產生混
    同誤認之虞，即構成近似，尚難謂因有外文部分可資區別即不構成近似。因此，
    按商標法之規定自應撤銷審定系爭商標。
(5)、雖商標審查係採個案審查拘束原則，惟仍不能違反一般經驗法則，而前開例示係
    從被告所編印之商標手冊中所取得的案例，為其審查之一般經驗法則，也是社會
    通念而為一般業者遵循之法則，是以被告於進行商標審查時，仍應受該經驗法則
    所拘束。
(6)、原告前雖曾對參加人同一名稱之服務標章提出異議、訴願及行政訴訟，惟遭本院
    駁回原告之訴，該件原告之所以未提出上訴，主要係因商品與服務之間仍具有差
    異性；惟本件參加人係將「查老爹 CHARLIE DADDY」註冊於冰淇淋商品上，該部
    分足以讓消費者對與原告所有使用於冰淇淋商品之「杜老爹」及「杜老爺」商標
    構成混淆。
２、綜前所述，可知原處分認定本件異議不成立及訴願決定駁回訴願之理由，顯欠合
    理，且有違誤，請判決如原告訴之聲明。
乙、被告方面：
一、聲明：求為判決如主文所示。
二、陳述：
１、按商標異議案件，依商標法施行細則第四十條第一款規定，應適用異議審定時之
    規定，合先敘明。
２、次按商標圖樣相同或近似於他人同一商品或類似商品之註冊商標者，不得申請註
    冊，為本件商標異議審定時商標法第三十七條第十二款所明定。而商標圖樣之近
    似，以具有普通知識經驗之購買人，於購買時施以普通所用之注意，有無混同誤
    認之虞判斷之，復為商標施行細則第十五條第一項所明定。又商標在外觀、觀念
    或讀音方面有一近似者，始為近似之商標。查本件系爭審定第八九四八六七號「
    查老爹CHARLIE DADDY」商標圖樣係由中文「查老爹」及外文「CHARLIE DADDY」
    所組成，而原告據以異議之註冊第四八○○二六號「杜老爹」商標圖樣則僅由中
    文「杜老爹」所構成，二者中文固均有相同之「老爹」二字，惟首字「查」與「
    杜」予人印象明顯不同，讀音及觀念上亦相差甚遠，所代表之意義亦屬有別，況
    前者復有外文「CHARLIE DADDY」 足資區別，整體觀之，無論於外觀、觀念或讀
    音上均分別顯然，予人寓目感受不同，應可辨識，異時異地隔離觀察，尚難謂有
    使消費者產生混同誤認之虞，應非屬構成近似之商標，自無首揭法條規定之適用
    。
３、綜上論述，被告之原處分洵無違誤，請駁回原告之訴。
丙、參加人之陳述：
１、「老爹」與「老爺」均是習用名詞。
２、原告曾對參加人同一名稱之服務標章提出異議、訴願及行政訴訟，惟遭本院駁回
    原告之訴，參加人已取得該服務標章之商標註冊證。
３、其餘援引被告之答辯陳述。
    理  由
一、按商標圖樣「相同或近似於他人同一商品或類似商品之註冊商標者」，不得申請
    註冊，為本件異議審定時商標法第三十七條第十二款所明定。而衡酌商標是否近
    似，以具有普通知識經驗之購買人，於購買時施以普通所用之注意，有無混同誤
    認之虞判斷之；又所謂類似商品，應依一般社會通念、市場交易情形，並參酌該
    商品之原材料、用途、功能、產製者、行銷管道及場所或買受人等各種相關因素
    判斷之，同法施行細則第十五條第一、二項亦有明文。
二、本件原告訴稱，商標是否構成近似，應就主要部分觀察，系爭商標與據以異議商
    標雖有外文部分「CHARLIE DADDY」 可資區別，惟兩者之中文部分「老爹」完全
    相同，兩者第一個字又都為木字部首，且字形相同，所指定使用之商品主要係冰
    淇淋等商品，屬易被消費者混淆誤認的類型，異時異地隔離觀察，已構成近似云
    云。被告則辯稱，系爭商標與據以異議商標固均有相同之「老爹」二字，惟首字
    「查」與「杜」予人印象明顯不同，讀音及觀念上亦相差甚遠，所代表之意義亦
    屬有別，況前者復有外文「CHARLIE DADDY」 足資區別，整體觀之，無論於外觀
    、觀念或讀音上均分別顯然，予人寓目感受不同，應可辨識，異時異地隔離觀察
    ，尚難謂有使消費者產生混同誤認之虞，應非屬構成近似之商標等語。
三、本院認，本件系爭審定第八九四八六七號「查老爹 CHARLIE DADDY」商標係由中
    文「查老爹」及外文「CHARLIE DADDY」 所組成，而據以異議之註冊第四八○○
    二六號「杜老爹」商標圖樣則僅由中文「杜老爹」所構成，二者圖樣不論外觀、
    讀音、觀念及代表之意義均有差異，而文字部分不僅中文明顯不同，且系爭商標
    復有外文「CHARLIE DADDY」 圖樣足資區別，具有普通知識經驗之商品購買人，
    於購買時施以普通所用之注意，並無混淆誤認之虞，應非屬近似之商標。況且商
    標審查係採個案審查拘束原則，「香朵兒」與「香奈兒CHANEL」、「愛富力」與
    「香富力」縱為近似商標，亦與本件無涉。是原告之主張均不足採，而被告以九
    十年二月一日中台異字第八九○七五五號商標異議審定書為異議不成立之處分，
    洵無違誤，訴願決定予以維持，亦無不合。原告徒執前詞爭議，訴請撤銷訴願決
    定及原處分，並無理由，應予駁回。
四、兩造其餘攻擊防禦方法均與本件判決結果不生影響，故不逐一論述，併此敘明。
據上論結，本件原告之訴為無理由，爰依行政訴訟法第九十八條第三項前段判決如主
文。
中　　華　　民　　國　　　九十一　　  年　　　五　　　月　　二十九　　　日
                              臺 北 高 等 行 政 法 院  第 三 庭
                                    審 判 長 法    官  徐 瑞 晃
　　　　　　　　　　　　　　　　　　　　     法  　官  李 得 灶
　　　　　　　　　　　　　　　　　　　　     法  　官  吳 慧 娟
右為正本係照原本作成。
如不服本判決，應於送達後二十日內，向本院提出上訴狀並表明上訴理由，如於本判
決宣示後送達前提起上訴者，應於判決送達後二十日內補提上訴理由書（須按他造人
數附繕本）。
中　　華　　民　　國　　　九十一　　年　　　五　　　　月　　二十九　　　日
            　　　　　　　　　　　　　       書 記 官  林 玉 卿
